臺灣高等法院臺南分院刑事判決　　　　九十年度上更 (一)字第五五七號　Ａ
　　　上　訴　人
　　　即　被　告　丁○○○
右上訴人因誣告案件，不服臺灣嘉義地方法院八十七年度訴字第一三○四號中華民國
八十七年九月二十八日第一審判決（起訴案號：臺灣嘉義地方法院檢察署八十七年度
偵字第二九四五號），提起上訴，本院判決如左：
      主      文
原判決撤銷。
丁○○○無罪。
      事      實
公訴意旨以：丁○○○與己○○○（起訴書誤為陳素珠）因有債務糾紛，於民國八十
六年六月間某日某時許，偕同其夫陳耀周駕駛自小客車，同往嘉義縣水上鄉柳鄉村柳
子林一一七之二號己○○○住處催討債務，嗣雙方發生爭執，丁○○○明知己○○○
及己○○○之子庚○○未將其抱入自小客車內，限制其行動之自由，竟意圖使己○○○、庚○○受刑事處分，於八十七年一月六日具狀向臺灣嘉義地方法院檢察署檢察官
誣告己○○○、庚○○妨害自由，使己○○○、庚○○為檢察官偵辦。認被告涉犯刑
法第一百六十九條第一項之誣告罪云云。
      理      由
一、訊據被告堅詞否認有何誣告犯行，供稱：伊當時係前往向己○○○催討欠款，己○○○及其子庚○○確有將他抱住，推入車內，證人丙○○等所言不實等語。
二、按犯罪事實應依證據認定之，無證據不得推定其犯罪事實；又不能證明被告犯罪
    者，應諭知無罪之判決，刑事訴訟法第一百五十四條、第三百零一條第一項分別
    定有明文。又告訴人所訴事實，不能證明其係實在，對於被訴人為不起訴處分確
    定者，是否成立誣告罪，尚應就其有無虛構誣告之故意以為斷，並非當然可以誣
    告罪相繩（最高法院五九年台上五八一號判例參照）。
三、本件檢察官認被告有右揭被訴犯罪嫌疑，無非係以告訴人己○○○、證人丙○○
    證人庚○○、證人戊○○等之證詞為其論據。經查告訴人己○○○稱：「那天他
    們夫婦（丁○○○及其夫陳耀周）來我家摔桌子、椅子，我兒子（庚○○）叫他
    不要這樣．」（見偵字第四三四號卷第十頁），證人丙○○於偵查中稱：「沒看
    到己○○○及庚○○將丁○○○抱上車。」 (見偵字二九四五卷第四七頁背面）
    ，於原審稱：「我有看到（被告及其夫）一次，當時庚○○不在場」 (見原審卷
    第三三頁），於本院前審則稱：「被告及其夫與己○○○吵架，我沒看見庚○○
    把丁○○○抱上車，他去載貨。」(見本院卷第三一頁)，「（你見他們爭吵幾次
    ？）二次左右，日子忘了，但沒見何人把何人抱上車」 (見本院前審卷第三二頁
    ），所供前後不一，且與己○○○所訴不同，丙○○於本院審理時因中風無法到
    庭，證人黃素滿及證人黃慶林則稱：八十六年六月間被告與告訴人己○○○衝突
    時他不在場。（見偵字二九四五卷、本院九十年十二月十八日筆錄），足見八十
    六年六月間某日某時許，在嘉義縣水上鄉柳鄉村柳子林一一七之二號己○○○住
    處己○○○及己○○○之子庚○○是否未將其抱入自小客車內，限制其行動之自
    由，並非無疑。
四、被告於告訴己○○○妨害自由案則指訴稱：「他（己○○○）兒子（庚○○）從
    背後抱我的腰，己○○○去開（我先生的車）車門，並抓住我的腳，將我推進車
    內。」（見偵字四三四卷第十頁背面），所訴情節與證人陳耀周所述相吻合，且
    己○○○告訴被告於八十六年八月一日前往他家，用手抱住己○○○，妨害其行
    動自由，經台灣嘉義地方法院以妨害自由罪判處被告罰金二千五元確定，有該判
    決在卷可稽，被告及被告之夫陳耀周另告訴己○○○恐嚇取財等罪，亦經檢察官
    不起訴處分確定，有處分書在卷可憑，證人甲○○稱：己○○○託我向被告談和
    解，己○○○告訴我，他們（丁○○○及其夫）常去他家鬧，他（己○○○）兒
    子又有精神病，曾把丁○○○抱到車內，如果以後再發生的話，就不太好意思等
    語（見偵字四三四卷第十二頁）、（本院前審卷第三一頁背面），告訴人己○○○雖否認其兒子有精神病，但己○○○於本院九十一年一月十七日提出診斷證明
    ，主張其子庚○○有精神病，無法到庭為正常陳述，有診斷證明書附本院卷可按
    ，此事若非己○○○告知，證人甲○○自難知悉，故甲○○所述，應能證明己○○○曾向甲○○提及庚○○將被告抱到陳耀周之車上，不讓其下車，妨害其自由
    之事，證人乙○○稱：「我是有看到庚○○抱住被告，有無抱進車子，我不知道
    ．」 (見本院九十年十一月二十日筆錄）。己○○○、庚○○又與丁○○○和解
    ，承認他們二人確有於八十六年六月間某日，丁○○○偕夫婿陳耀周到己○○○
    住處催討債務時，己○○○、庚○○將被告丁○○○抱入自小客車內，並賠償六
    十萬元，有和解書附本院九十年十一月二十筆錄後可憑，益見被告於偵字第四三
    四號案指訴己○○○、庚○○將他抱入自小客車內，妨害其自由之事，尚非子虛
    。
五、則被告於八十七年一月八日向台灣嘉義地方法院檢察署檢察官告訴己○○○、庚○○妨害其自由之事，即非故意捏造事實向該管公務員誣告，此外，亦查無其他
    任何證據可資證明被告有公訴人所指前揭犯行，被告犯罪即屬不能證明，應為無
    罪之諭知。原審認被告涉有誣告之犯行，而予論罪科刑，自有未合，被告上訴否
    認犯罪，指摘原判決不當，為有理由，應由本院將原判決撤銷改判，依法為無罪
    之諭知。
據上論斷，應依刑事訴訟法第三百六十九條第一項前段、第三百六十四條、第三百零
一條第一項，判決如主文。
本案經檢察官許仲瑩到庭執行職務。
中    華    民    國      九十一      年      五      月        一      日
                                  臺灣高等法院臺南分院刑事第四庭
                                      審判長法官  陳    義    仲
                                            法官  宋    明    蒼
                                            法官  楊    子    莊
右正本證明與原本無異。
如不服本判決，應於判決送達後十日內向本院提出上訴狀，其未敘述理由者並應於提
出上訴狀後十日內向本院補提理由書（應附繕本)。
                                      法院書記官  王    全    龍
中    華    民    國      九十一      年      五      月        三      日
